臺灣新竹地方法院民事簡易判決  
110年度竹簡字第386號
原      告  張泉枝  

訴訟代理人  古旻書律師
            許美麗律師
複 代理人   蔡麗雯律師
被     告   劉文銓  

            蘇丁財  

上列當事人間拆屋還地等事件，本院於民國110年12月21日辯論
終結，判決如下：
    主  文
被告劉文銓應將坐落新竹市○○段000地號土地上如附圖即新竹市
地政事務所110年11月25日土地複丈成果圖所示編號A部分面積13
.13平方公尺之地上物拆除，並將該土地返還予原告。
被告蘇丁財應將坐落新竹市○○段000地號土地上如附圖即新竹市
地政事務所110年11月25日土地複丈成果圖所示編號B部分面積2.
12平方公尺之地上物拆除，並將該土地返還予原告。
被告劉文銓應給付原告新臺幣壹萬陸仟貳佰陸拾元，及自民國一
一０年九月二十九日起至清償日止，按年息百分之五計算之利息
。
被告蘇丁財應給付原告新臺幣貳仟陸佰肆拾元，及自民國一一０
年九月二十九日起至清償日止，按年息百分之五計算之利息。
被告劉文銓應自民國一一０年八月一日起至拆除第一項地上物並
返還該土地之日，按月於每月末日給付原告新臺幣貳佰柒拾壹元
。
被告蘇丁財應自民國一一０年八月一日起至拆除第二項地上物並
返還該土地之日，按月於每月末日給付原告新臺幣肆拾肆元。
訴訟費用（減縮後）由被告劉文銓負擔百分之八十六，被告蘇丁
財負擔百分之十四。
本判決第一項至第六項得假執行。但被告劉文銓就第一、三、五
項如分別以新臺幣貳拾肆萬貳仟玖佰零伍元、壹萬陸仟貳佰陸拾
元、壹仟叁佰伍拾伍元為原告預供擔保，得免為假執行。被告蘇
丁財就第二、四、六項如分別以新臺幣叁萬玖仟貳佰貳拾元、貳
仟陸佰肆拾元、貳佰貳拾元為原告預供擔保，得免為假執行。
    事實及理由
壹、程序方面：
    按訴狀送達後，原告不得將原訴變更或追加他訴，但擴張或
    減縮應受判決事項之聲明者，不在此限。不變更訴訟標的，
    而補充或更正事實上或法律上之陳述者，非為訴之變更或追
    加。民事訴訟法第255條第1項第3款、第256條分別定有明文
    。查原告起訴時係聲明：㈠被告劉文銓應將系爭坐落新竹市○
    ○段000地號土地上如起訴狀附圖1所示乙部分面積約15平方
    公尺（面積以實測為準）之地上物拆除，並將上開土地騰空
    返還予原告。㈡被告蘇丁財應將系爭245地號土地上如起訴狀
    附圖1所示丙部分面積約3.75平方公尺（面積以實測為準）
    之地上物遷出，並將上開土地騰空返還予原告。㈢被告劉文
    銓、蘇丁財應分別給付原告如起訴狀附表1「5年應付金額」
    欄所示之金額及自起訴狀繕本狀送達翌日起至清償日止，按
    年息百分之5計算之利息，暨自民國110年8月1日起至依前項
    聲明拆除系爭占用地上物並返還土地與原告之日止，按月於
    每月末日給付原告如起訴狀附表1「每月相當於租金之不當
    得利」欄所示之金額。嗣經本院囑託新竹市地政事務所測量
    後，原告變更聲明為：㈠被告劉文銓應將系爭245地號土地上
    如附圖即新竹市地政事務所110年11月25日土地複丈成果圖
    所示A部分面積13.13平方公尺之地上物拆除，並將上開土地
    騰空返還原告。㈡被告蘇丁財應將坐落系爭245地號土地上如
    附圖即新竹市地政事務所110年11月25日土地複丈成果圖所
    示B部分面積2.12平方公尺之地上物拆除，並將上開土地騰
    空返予還原告。㈢被告劉文銓、蘇丁財應分別給付原告如附
    表「5年應付金額」欄所示之金額及自起訴狀繕本狀送達翌
    日起至清償日止，按年息百分之5計算之利息，暨自民國110
    年8月1日起至依前項聲明拆除系爭占用地上物並返還土地與
    原告之日止，按月於每月末日給付原告如附表「每月相當於
    租金之不當得利」欄所示之金額。（參民事變更訴之聲明、
    本院110年12月21日言詞辯論筆錄），核係減縮應受判決事
    項之聲明，或更正法律上之陳述，應予准許。
貳、實體方面：
一、原告主張：系爭245地號土地為原告所有，然被告劉文銓、
    蘇丁財分別所有之門牌號碼新竹市○○街000巷00弄00號、12
    號（即新竹市○○段000○000○號）建物增建之地上物，分別無
    權占用原告所有系爭245地號土地如附圖即新竹市地政事務
    所110年11月25日土地複丈成果圖所示A部分面積13.13平方
    公尺、B部分面積2.12平方公尺。為此，爰依民法第767條第
    1項規定，請求被告劉文銓、蘇丁財將該地上物拆除，並將
    該部分土地返還予原告。又無權占有他人土地可獲得相當於
    租金之利益，被告劉文銓、蘇丁財分別無權占用系爭土地面
    積13.13、2.12平方公尺，原告自得依民法第179條規定，請
    求被告劉文銓、蘇丁財給付相當於租金之不當得利。系爭土
    地105年1月起申報地價為每平方公尺2,480元，以系爭土地
    申報地價之年息10%計算，被告劉文銓、蘇丁財自105年8月
    至110年7月，共計5年(即60個月)，每月受有相當於租金之
    不當得利金額分別為271元（計算式：13.13㎡×2,480元×10%÷
    12＝271元）、44元（計算式：2.12㎡×2,480元×10%÷12＝44元
    ），故被告劉文銓、蘇丁財應分別給付原告16,260元【計算
    式：271×12個月×5年＝16,260元】、2,640元【計算式：44×1
    2個月×5年＝2,640元】，暨自110年8月1日起至將上開占用系
    爭245地號之地上物拆除並返還予原告之日止，按月給付原
    告相當於租金之不當得利依序為271元、44元（以上計算式
    元以下均四捨五入）。綜上，依民法第767條第1項、第179
    條規定提起本件訴訟，並聲明：㈠被告劉文銓應將系爭245地
    號土地上如附圖即新竹市地政事務所110年11月25日土地複
    丈成果圖所示A部分面積13.13平方公尺之地上物拆除，並將
    上開土地騰空返還原告。㈡被告蘇丁財應將坐落系爭245地號
    土地上如附圖即新竹市地政事務所110年11月25日土地複丈
    成果圖所示B部分面積2.12平方公尺之地上物拆除，並將上
    開土地騰空返予還原告。㈢被告劉文銓、蘇丁財應分別給付
    原告如附表「5年應付金額」欄所示之金額及自起訴狀繕本
    狀送達翌日起至清償日止，按年息百分之5計算之利息，暨
    自民國110年8月1日起至依前項聲明拆除系爭占用地上物並
    返還土地與原告之日止，按月於每月末日給付原告如附表「
    每月相當於租金之不當得利」欄所示之金額。
二、被告劉文銓、蘇丁財則均以：對原告主張之訴訟標的均為認
    諾。
三、本院之判斷：
（一）按當事人於言詞辯論時為訴訟標的之捨棄或認諾者，應本
      於其捨棄或認諾為該當事人敗訴之判決。民事訴訟法第38
      4條定有明文。被告對於原告依訴之聲明所為關於某法律
      關係之請求，於法院行言詞辯論時為承認者，即生訴訟法
      上認諾之效力，法院應不待調查原告請求之訴訟標的之法
      律關係果否存在，逕以認諾為該被告敗訴判決之基礎。（
      最高法院85年度台上字第153號判決要旨參照）。
（二）查被告劉文銓、蘇丁財於言詞辯論中已表示對於原告依訴
      之聲明所為關於所有物返還請求權及不當得利法律關係之
      請求為承認，即對原告主張之訴訟標的均為認諾（參本院
      110年12月21日言詞辯論筆錄），本院自應就本於該項認
      諾為被告劉文銓、蘇丁財敗訴之判決。
（三）從而，原告依所有物返還請求權及不當得利之法律關係，
      請求：㈠被告劉文銓應將系爭245地號土地上如附圖即新竹
      市地政事務所110年11月25日土地複丈成果圖所示A部分面
      積13.13平方公尺之地上物拆除，並將上開土地騰空返還
      原告。㈡被告蘇丁財應將坐落系爭245地號土地上如附圖即
      新竹市地政事務所110年11月25日土地複丈成果圖所示B部
      分面積2.12平方公尺之地上物拆除，並將上開土地騰空返
      予還原告。㈢被告劉文銓、蘇丁財應分別給付原告如附表
      「5年應付金額」欄所示之金額及自起訴狀繕本狀送達翌
      日起至清償日止，按年息百分之5計算之利息，暨自民國1
      10年8月1日起至依前項聲明拆除系爭占用地上物並返還土
      地與原告之日止，按月於每月末日給付原告如附表「每月
      相當於租金之不當得利」欄所示之金額，均為有理由，應
      予准許。
四、假執行宣告：本件係依民事訴訟法第427條第1項適用簡易訴
    訟程序所為被告敗訴之判決，應依職權宣告假執行。又依同
    法第392條第2項規定，依職權酌定相當擔保金額宣告被告如
    預供擔保得免為假執行。
五、訴訟費用負擔之依據：民事訴訟法第78條、第85條第1項。
中    華    民    國   111    年    1     月    6     日
                  新竹簡易庭    法  官  汪銘欽
以上正本係照原本作成。
如對本判決上訴，須於判決送達後20日內向本院提出上訴狀。如
委任律師提起上訴者，應一併繳納上訴審裁判費。
中    華    民    國   111    年    1     月    6     日
                                書記官  周育瑜　　　
　　　
　　　
附表：        被告  占用面積 （平方公尺） 占用期間 申報地價 (元/平方公尺) 每月相當於租金不當得利 (占用面積×申報地價×   10％÷12)  期數(月) 五年應付金額(每月相當於租金之不當得利×期數) 劉文銓 13.13 105年8月至110年7月   2,480           271   60  16,260  蘇丁財 2.12 105年8月至110年7月            44 　　　  60     2,640